【裁判字號】    91,交上易,447
【裁判日期】    920121
【裁判案由】    公共危險等
【裁判全文】
臺灣高等法院刑事判決                  九十一年度交上易字第四四七號
    上  訴  人
    即  被  告  甲○○  男  五.
右上訴人，因公共危險等案件，不服臺灣台北地方法院九十一年度交易字第一七七號
，中華民國九十一年十一月四日第一審判決（起訴案號：臺灣台北地方法院檢察署九
十年度偵字第一九九四八號）提起上訴，本院判決如左：
    主      文
原判決關於過失傷害部分暨執行刑部分撤銷。
甲○○因過失傷害人，處有期徒刑月，如易科罰金，以佰元折算壹日。
其餘上訴駁回。
前開第二項撤銷改判部分所處之刑，與上訴駁回部分所處之有期徒刑貳月，應執行有
期徒刑肆月，如易科罰金，以佰元折算壹日。
    事      實
一、甲○○明知服用酒類已達不能安全駕駛之程度時，即不得駕駛動力交通工具，竟
    自九十年九月二十七日下午三時許起至同日下午六時許止，與友人飲用二瓶啤酒
    ，酒後其控制力及注意力均已達無法安全駕駛動力交通工具之程度，猶駕駛車牌
    號碼ＤＵ─七二七八號自用小客車沿臺北市○○區○○路四段二０七巷由北往南
    方向行駛，迨於同日下午七時許，途經該路段二○七巷與一八一巷十七弄交岔路
    口處，適乙○○在該處停車完畢，正將其停放該址之自小客車車門上鎖之際，甲
    ○○途經該處本應注意駕駛汽車行駛時，應留心其車前狀況及與路邊行人併行之
    間隔，以隨時採取必要之安全措施，依當時雖是夜間陰雨之天候，然道路並無障
    礙物遮擋其行車視線，為視距良好之行車環境，復無不可抗力而有不能注意之情
    事，甲○○因其酒後處於輕度協調功能降低之生理狀態，大意輕忽疏未注意乙○
    ○之動態，於行經乙○○身旁時復未保持行車之安全間隔，致其車輛之右後視鏡
    擦撞乙○○右手肘，造成乙○○受有右側手肘挫傷之傷害。
二、甲○○肇事後因與乙○○當場發生爭執，經該巷內目擊經過之居民楊昇報警，
    警方據報後到現場處理，於同日下午八時二十八分許，測試得甲○○呼氣酒精濃
    度為每公升○‧四毫克而得知上情。
三、案經乙○○訴由臺北市政府警察局松山分局報請臺灣臺北地方法院檢察署檢察官
    聲請簡易判決處刑，嗣台灣台北地方法院台北簡易庭認不宜適用簡易程序，而移
    送台灣台北地方法院依通常程序審理。
    理  由
一、訊據被告甲○○固坦承於前揭時、地酒後駕車，行經案發地點時並見告訴人乙○
    ○在該處將停妥之車輛車門上鎖等事實不諱，惟矢口否認有擦撞之情事，辯稱：
    當時並無感覺撞到乙○○，伊不知告訴人為何會受傷；且當日下午僅飲用二瓶啤
    酒，尚未酒醉，操控車輛沒有問題云云。
二、惟查：
(一)、關於被告所犯刑法第一百八十五條之三服用酒類不能安全駕駛動力交通工具而駕
    駛之部分：
(1)、本件被告於右揭時、地酒後駕車之事實，業據其於警訊、原審及本院審理時均供
    承不諱（參見臺灣臺北地方法院檢察署九十年度偵字第一九九四八號偵查卷宗第
    四頁反面、原審卷第十二頁、本院九十二年一月十四日審理筆錄），告訴人乙○
    ○於警訊時及證人楊昇於原審審理時，均指證稱當時被告身上有很濃的酒味等
    語（見同上偵查卷第六頁反面、原審卷第二十七頁），足徵被告確實有飲酒後駕
    車之行為。而被告酒後駕車於前述時、地擦撞同方向在車前之告訴人，致告訴人
    受傷之事實，業經告訴人於警訊、檢察官偵訊、原審及本院審理時均指訴甚詳，
    核與證人楊昇於原審到庭證述：「被告開車從巷口進來，速度很快，被害人要
    閃，來不及，所以被告車輛後視鏡擦撞到被害人」等語相符（見原審卷第二十七
    頁）。另告訴人因本件車禍受有如事實一欄所載傷勢之傷害，有臺安醫院診斷證
    明書二紙附卷為憑（見偵查卷第十二、三十四頁），再被告肇事後，於當日（即
    九十年九月二十七日）下午八時二十八分許，經警施以酒精濃度測試結果，其呼
    氣所含酒精濃度為每公升○．四毫克（ＭＧ／Ｌ），有酒精濃度檢測表及臺北市
    政府警察局舉發違反道路交通管理事件通知單影本各一紙附卷可證（見偵查卷第
    十三、十四頁）。
(2)、按刑法第一百八十五條之三規定服用酒類致不能安全駕駛動力交通工具，係抽象
    危險犯，並不以發生具體危險為必要，所謂酒醉狀態，只需一般評價程度達於對
    車輛駕駛行為失其必要之注意力或判斷力之虞即可，實際上對駕駛行為是否發生
    具體危險，則並不重要，另行為人飲酒後如其呼氣酒精濃度達於每公升○．二五
    毫克時，即有輕度協調功能降低之輕度中毒症狀，此有行政院國軍退除役官兵輔
    導委員會台北榮民總醫院八十八年八月五日（八八）北總內字第二六八六八號函
    一紙附於原審卷可稽，且行為人飲酒後其呼氣中酒精濃度如已達於每公升○．四
    ○毫克，其肇事率為一般未飲酒者之六倍，此亦有中央警察大學交通學系暨交通
    管理研究所教授蔡志中之研究報告一紙附於原審卷可憑。
(3)、本件被告於飲酒約二小時後，其體內之酒精濃度經警檢測其呼氣所含酒精濃度仍
    高達每公升○．四○毫克，復依告訴人及證人先後於原審及本院審理時證述車禍
    發生之經過，均稱：被告駕車行駛於肇事路段時，因未注意其與路邊告訴人併行
    之間隔，致其車輛之右後視鏡擦撞告訴人等情，且被告於原審及本院均一再辯稱
    ，伊並未感覺有擦撞告訴人之情形云云，足見被告當時之知覺及判斷力已因酒精
    之作用而減弱；尤以被告肇事後因未停車探視告訴人，經告訴人拍打其車輛後行
    李廂，被告下車與告訴人理論時，竟出手毆打告訴人致告訴人上唇、左側胸壁、
    左側頸部、前臂等部位多處挫傷（詳見偵查卷附診斷證明書。檢察官雖就被告被
    訴傷害告訴人部分，以其犯罪嫌疑不足而處分不起訴，但本院依據證據調查結果
    ，本於法律確信，獨立判斷，不受該不起訴處分之拘束，附此說明），益徵被告
    於事發當時酒後駕車，因酒精之作用，而無法控制情緒。本院綜觀上開各項跡證
    ，堪認被告酒後導致知覺、注意力、判斷力減弱，致所駕駛之自小客車疏未注意
    行車應保持安全間距及車前狀況，不能安全駕駛汽車甚為明顯。
(4)、綜上所述，依前述台北榮民總醫院函文及學者研究報告所提出「不能安全駕駛」
    之酒精含量數值、被告酒精濃度檢測表、舉發違反道路交通管理事件通知單、告
    訴人乙○○及證人楊昇對被告肇事經過之證述及事後被告之舉止等補強證據，
    已足資擔保被告於原審及本院調查、審理中所為上開任意性自白具有相當程度之
    真實性，而得使本院確信被告前述自白之犯罪事實確屬真實，本院自得依被告前
    述自白及各該補強證據認定被告確有為服用酒類，不能安全駕駛動力交通工具而
    駕駛之犯行。
(二)、關於被告所犯刑法第二百八十四條第二項過失傷害之部分：
(1)、本件告訴人因車禍受有前揭右側手肘挫傷之傷害，有臺安醫院診斷證明書二紙附
    卷為憑，已如前述，參酌告訴人於原審九十一年九月九日調查時指稱：「（問：
    請陳述當時情況？）當時巷子兩邊均有停車，我在鎖車門，被告的車子從我右手
    邊開過來，因為車速很快，我沒有時間躲，所以我只好貼在車上，他車子開過，
    撞到我的右手肘」等語，故告訴人所受傷勢核與其所述受傷之經過情節相當，亦
    與證人楊昇於原審到庭證述：「我當時在那裡（即其八德路住所之三樓）抽菸
，看到被害人（即告訴人）停好車，剛下車，在車旁鎖車門，被告開車從巷口進
    來，速度很快，被害人要閃，來不及，所以被告後視鏡車子擦撞到被害人，擦撞
    到何部分，因為天色較暗，我看不清楚，擦撞之後，被害人有用手去打被告後車
    廂，被告車子有停下來一下，但是又開走，所以被害人有追上去，要用雨傘打他
    車子，這時被告就停車下車，口氣很不好，因為他們已經在巷子前面，我看得不
    是很清楚，但我有聽到被害人喊叫，所以我就衝下去，幫她報警」等語均屬相符
    ；另由被告提出附於前揭偵查卷內第四十四之一、四十五、四十六頁現場照片六
    幀及被告自承當時駕車行經前揭八德路四段二０七之巷內，巷道兩側均有停車，
    其於偵查中、原審及本院審理時，均陳明曾駕車駛經告訴人站立處無訛。以上述
    情節相互參照，應認告訴人於偵、審中所為係遭被告車輛之右後視鏡所傷之指訴
    ，堪信為真實。
(2)、被告雖辯稱證人楊昇位居高處，如何能看清當時之情況云云；然由被告提出附
    卷之前揭現場照片觀之及與證人陳述當時人立於三樓窗邊之陳述，是證人楊昇
    距離被告與告訴人爭吵之位置甚近，其近距離所目睹之案發經過，應無因距離過
    遠或視線不清而誤認之可能；又證人楊昇係告訴人於警訊、檢察官偵訊時即已
    請求傳訊之證人（見偵查卷第五頁反面、第四十頁），且該證人曾因親見被告與
    告訴人之行車糾紛而報警，警方據報後趕赴現場處理，證人亦於檢察官偵訊及原
    審審理時均自陳與被告、告訴人無何親誼，其所為之證言應無偏頗之虞，是證人
    證稱被告係因駕車行駛該處，未留心其車前狀況及與路邊行人併行之間隔，以致
    車輛之後視鏡擦撞告訴人等語，應屬可採。
(3)、另告訴人一再指陳，伊被擦撞右側手肘後，因被告不停車探視，乃追躡被告所駕
    駛車輛，拍打其車輛後行李廂，詎被告下車與告訴人理論時，又出手毆打告訴人
    ，已如前述。茲被告與告訴人本不相識，素無仇怨，苟非告訴人遭被告駕車擦撞
    右手肘，何須追躡被告所駕車輛，以拍打車輛方式要求被告下車探視？
(4)、綜上所述，本件被告甲○○確於右揭時間駕車行經上開巷弄，適告訴人停車該處
    ，站立車旁欲將車門上鎖之際，被告所駕車輛之右側後視鏡擦撞告訴人右側手肘
    之事實，應堪認定。再按肇事地點所在之巷弄路面不寬，兩邊均有停車，告訴人
    立於車旁鎖門之際，被告駕車經過時，本應注意車前狀況及與路邊行人間保持適
    當之間隔，避免擦撞路邊行人，又非不能注意之事，竟疏未注意而擦撞站立路邊
    欲將車門上鎖之告訴人，其具有過失甚明，且其過失與告訴人受傷之結果間，具
    有相當因果關係，其犯行亦堪以認定。
三、核被告甲○○所為，係犯刑法第一百八十五條之三之服用酒類不能安全駕駛動力
    交通工具而駕駛罪及刑法第二百八十四條第一項之過失傷害罪。其所犯上開兩罪
    ，犯意各別，罪名不同，應分論併罰。又被告酒醉駕車因而致人受傷，依法應負
    刑事責任，依道路交通管理處罰條例第八十六條第一項規定，就所犯過失傷害罪
    部分，應加重其刑。
四、原審就被告過失傷害部分予以論罪科刑，固非無見，惟查本件被告肇事造成告訴
    人右側手肘挫傷之傷害，核其傷勢尚屬輕微，縱然告訴人對於本件車禍之發生，
    未見與有過失，被告事後矢口否認有擦撞告訴人情事，又未賠償告訴人之損失，
    態度確實不佳，然原審對此部分竟判處被告有期徒刑六月之重刑，其罪刑之間，
    明顯失衡，自有未洽。被告上訴，否認有駕車擦撞告訴人右手肘情事，雖無可採
    ，然原判決關於此部分既有可議，自應由本院予以撤銷改判。爰審酌被告之過失
    程度、告訴人之傷勢、被告迄未坦承犯行，並未與告訴人達成和解，賠償告訴人
    之損害等一切情狀，量處被告如主文第二項所示之刑，並諭知易科罰金之折算標
    準。
五、至於被告被訴公共危險部分，原審援引刑事訴訟法第二百九十九條第一項前段，
    刑法第一百八十五條之三、第四十一條第一項，量處被告有期徒刑二月，並諭知
    如易科罰金，以三百元折算一日，認事用法均無不合。被告上訴仍執陳詞，否認
    已酒醉不能安全駕車情事，辯稱自己神志清醒，仍可安全駕駛云云，核非可採，
    其上訴為無理由，應予駁回，並就前項撤銷改判部分所處之刑與上訴駁回部分所
    處之刑，定其應執行之刑，並諭知易科罰金之折算標準。
據上論斷，應依刑事訴訟法第三百六十九條第一項前段、第三百六十八條、第三百六
十四條、第二百九十九條第一項前段，刑法第二百八十四條第一項前段、第四十一條
第一項、第五十一條第五款，道路交通管理處罰條例第八十六條第一項，罰金罰鍰提
高標準條例第一條判決如主文。
本件經檢察官劉靜婉到庭執行職務。
中      華      民      國    九十二    年      一      月    二十一    日
                                  臺灣高等法院交通法庭
                                      審判長法  官  葉  騰  瑞
                                      法  官  莊  明  彰
                                            法  官  黃  國  忠
右正本證明與原本無異。
不得上訴。
                                            書記官  初  玲  玲
中      華      民      國    九十二    年      一      月    二十二    日
附錄本判決論罪科刑法條：
刑法第一百八十五條之三
服用毒品、麻醉藥品、酒類或其他相類之物，不能安全駕駛動力交通工具而駕駛者，
處一年以下有期徒刑、拘役或三萬元以下罰金。
刑法第二百八十四條第一項
因過失傷害人者，處六月以下有期徒刑、拘役或五百元以下罰金，致重傷者，處一年
以下有期徒刑、拘役或五百元以下罰金。


司法院資訊處製作；財團法人民間司法改革基金會備份。
